臺灣臺北地方法院民事判決
111年度訴字第2162號
原      告  王信幃  
被      告  苟紅美  

訴訟代理人  陳文正律師
複代理人    鍾璨鴻律師
上列當事人間債務人異議之訴事件，本院於民國111年8月26日言
詞辯論終結，判決如下：
    主  文
原告之訴駁回。
訴訟費用由原告負擔。
    事實及理由
一、原告主張略以：
  ⒈原告於民國107年5月17日簽發本票1紙(票據號碼:297408號、
    面額:新臺幣【下同】150萬元，下稱系爭本票），持向被告
    借款150萬元(下稱系爭借款)。被告持系爭本票向臺灣臺中
    地方法院聲請本票裁定(案號:111年度司票字第82號民事裁
    定，原證1)，並以該本票裁定為執行名義，向本院聲請執行
    原告之薪資，經本院以111年度司執字第34054號強制執行事
    件辦理(下稱系爭執行事件)，強制執行程序迄未終結。
  ⒉原告自107年2月起至109年9月止，已陸續還款135萬6,533元(
    有原告中國信託銀行之存款交易明細可證，原證2;其中109
    年7月6日還款之50萬元，亦有中國信託銀行之匯款單及被告
    親簽之收據可證，原證3)。本件原告已清償135萬6,533元，
    爰依強制執行法第14條第2項提起本件訴訟等語。並聲明：⑴
    本院111年度司執字第34054號強制執行事件超過新臺幣143,
    467元(計算式:150萬元-135萬6,533元=14萬3,467元)，及自
    民國108年5月17日起至清償日止，按週年利率百分之6計算
    之利息部分之強制執行程序應予撤銷;⑵確認被告所持有臺灣
    臺中地方法院111年度司票字第82號民事裁定暨確定證明書
    之債權，於超過新臺幣143,467元，及自民國108年5月17日
    起至清償日止，按週年利率百分之6計算之利息部分之債權
    不存在。
二、被告辯解略以：
  ⒈被告前於107年5月17日為投資代書放款事項與原告簽訂投資
    契約(下稱系爭投資契約，被證1），約定由被告給付原告15
    0萬元本金。原告按月給付被告利息1萬5,000元予被告(約定
    月息百分之1)，投資一年後可領回150萬元本金，原告並於
    同日簽發擔保150萬元本金債權之系爭本票。豈料，原告於
    一年到期時並未依約返還本金予被告，被告自得依系爭本票
    聲請本票裁定，並持本票裁定聲請強制執行。
  ⒉原告所提之原證2存款交易明細，自每月給付一定金額之規律
    可推知，原告每月匯予被告之款項係支付系爭投資契約所生
    之每月15,000元之「利息」而非「本金」。又原證2存款交
    易明細所示之下列疑義：「利息自107年2月10日開始給付而
    非107年5月以後開始給付」、「給付款項非15,000元」以及
    「109年7月6日被告收受原告50萬元現金(原證3）」等情事
    ，均與原告和被告於107年2月13日所簽訂的另外一紙本金50
    萬元(每月利息二分即1萬元)之契約(下稱另紙投資契約)有
    關（被證2），實與系爭本票債權所擔保之本金債權並無關
    係。原告顯以每月應匯入之系爭投資契約之利息，與另紙契
    約所生之本金返還等事實，混淆為系爭本票所擔保之本金債
    權。兩造間有關被證1及被證2契約所生之利息，依約雖應於
    每月10日分別給付15,000元及10,000元（共25,000元），但
    原告時常給付不足額之利息，或是拖延給付利息並額外匯入
    一些違約金以表歉意，故原告每月收受的並非固定之25,000
    元整等語。並聲明：原告之訴駁回。
三、兩造不爭執事項：
  ⒈被告於107年5月17日為投資代書放款事項而與原告簽訂系爭
    投資契約，約定由被告將150萬元本金給付原告，原告按月
    給付利息1萬5,000元予被告(約定月息百分之1)，投資一年
    後可領回150萬元本金，原告並於同日簽發擔保150萬元本金
    債權之系爭本票。
　⒉系爭本票(票據號碼:297408、面額:新臺幣150萬元，到期日:
    108年5月17日）係被告前於107年5月17日與原告簽訂系爭投
    資契約，為擔保上開投資而簽發交付予原告。
　⒊原告於107年2月13日為投資代書放款事項，與訴外人姚宗明
    簽訂另紙投資契約(被證2），由被告給付50萬元本金，原告
    按月給付利息1萬元至被告名下帳戶(約定月息百分之2)，投
    資一年後可領回50萬元本金，原告並於同日簽發另紙擔保50
    萬元本金債權之本票。
　⒋原告已自被告及其男友姚宗明處，依上開系爭投資契約、另
    紙投資契約約定取得150萬元、50萬元，共計200萬元之給付
    款。
四、得心證之理由:
  ㈠本件原告主張就系爭本票擔保之150萬元借款，其業已清償13
    5萬6,533元等節，為被告所否認，並以前詞置辯，是本件之
    爭點厥為：系爭本票擔保之150萬元借款是否已清償135萬6,
    533元而消滅？原告請求確認系爭本票及確定證明書之債權
    ，於超過新臺幣143,467元，及自民國108年5月17日起至清
    償日止，按週年利率百分之6計算之利息部分之債權不存在
    ，有無理由?
　⒈按確認法律關係不存在之訴，如被告主張其法律關係存在時
    ，應由被告負舉證責任。最高法院42年台上字第170號民事
    判例意旨參照。按當事人主張有利於己之事實，就其事實有
    舉證責任，若一方就其主張之事實已提出適當之證明，他造
    欲否認其主張者，即不得不提出相當之反證，以盡其證明之
    責，此為舉證責任分配之原則。最高法院102年度台上字第2
    97號民事裁判意旨參照。
　⒉本件原告主張其就系爭本票擔保之150萬元借款，業已清償13
    5萬6,533元乙節，無非以其自107年2月10日至109年9月間陸
    續匯款135萬6,533元至被告郵局帳戶之事實，並提出原告中
    國信託銀行之存款交易明細、匯款單及收據為證。然查，兩
    造間前於107年2月13日、同年5月17日分別訂有另紙投資契
    約及系爭投資契約，約定由被告分別給付投資款50萬元、15
    0萬元予原告，原告則依約按月分別給付利息:1萬元(月息百
    分之2)、1萬5,000元(月息百分之1)予被告，原告為擔保上
    開投資款而分別簽發另紙本票及系爭本票交付被告，且上開
    投資款業經被告收受之事實，為兩造所不爭執，並有系爭投
    資契約(投資費用收據)在卷足憑(見本院卷第55、57頁)。次
    查，原告固依上開交易明細等證明其已清償135萬6,533元之
    事實，惟系爭本票所擔保者，乃兩造間107年5月17日訂立之
    150萬元借款契約，而原告提出之上開明細確有多筆於斯日
    之前之匯款，則此部分匯款是否為清償系爭借款債權已屬有
    疑。又觀諸原告所提清償明細，其於107年3月至5月間匯款
    金額均為1萬元、同年6月至109年5月間匯款金額多為2萬5,0
    00元、2萬元、3萬元、1萬8,500元...等節，有該清償明細
    在卷可參(本院卷第15頁)，復參以兩造間依上開投資契約約
    定，原告本應依約分別給付利息:1萬元(月息百分之2)、1萬
    5,000元(月息百分之1)予被告，是自107年5月起原告依約本
    應給付每月共2萬5,000元之利息予被告，核與上開原告每月
    匯款金額大致相符，足證本件被告主張原告係以每月應依約
    匯入之上開投資契約之利息為系爭本票所擔保之本金債權相
    混淆乙節，即非無據。而原告雖主張其於109年7月6日還款5
    0萬元予被告，經被告簽收，係用以清償系爭借款，然為被
    告所否認並稱該筆50萬元款項，應係另紙投資契約之本金，
    衡以兩造間就另紙投資本金確為50萬元，且原告所提清償明
    細自107年2月至109年5月間所匯款項，尚與其等間投資契約
    約定利息大致相符等節，堪認被告上開主張應非虛妄。是以
    ，本件被告主張原告係以每月應依約匯入之系爭投資契約利
    息，與另紙契約所生之本金返還等事實，混淆為系爭本票所
    擔保之本金債權，且因為原告時常給付不足額之利息，或拖
    延利息，而額外匯入一些違約金以表歉意等語，即非無據。
    基此，本件原告請求確認系爭本票及確定證明書之債權，於
    超過新臺幣143,467元，及自民國108年5月17日起至清償日
    止，按週年利率百分之6計算之利息部分之債權不存在，應
    無理由。
　㈡有關被告系爭執行事件之程序應否撤銷部分：
　⒈按「執行名義無確定判決同一之效力者，於執行名義成立前
    ，如有債權不成立或消滅或妨礙債權人請求之事由發生，債
    務人亦得於強制執行程序終結前提起異議之訴。」強制執行
    法第14條第2項定有明文。又票據債務人不得以自己與發票
    人或執票人之前手間所存抗辯之事由對抗執票人，票據法第
    13條亦有規定。而票據債務人以其自己與執票人間所存抗辯
    之事由對抗執票人，固為法之所許，但以執票人前手與執票
    人間之事由，對抗執票人，則為票據法所不許（最高法院47
    年台上字第1621號、76年度台上字第2556號判決意旨參照）
    。
　⒉查本件原告主張其自107年2月起至109年9月止，已陸續清償
    系爭本票擔保之借款債權共計135萬6,533元云云，並據此主
    張其對被告有上開原因關係抗辯，而有執行名義成立前之債
    權消滅事由，惟經被告否認如上，然原告主張之清償事實應
    屬無據，已如上述，則其據此主張票據原因關係抗辯，而有
    執行名義成立前之債權消滅事由乙節，亦非正當。依上，原
    告不得對被告主張有票據債權消滅事由，其請求撤銷系爭執
    行事件超過新臺幣143,467元，及自民國108年5月17日起至
    清償日止，按週年利率百分之6計算之利息之程序部分，即
    無理由，應予駁回。
五、綜上所述，原告請求確認系爭本票及確定證明書之債權，於
    超過新臺幣143,467元，及自民國108年5月17日起至清償日
    止，按週年利率百分之6計算之利息部分之債權不存在，及
    請求撤銷系爭執行事件超過新臺幣143,467元，及自民國108
    年5月17日起至清償日止，按週年利率百分之6計算之利息之
    程序部分，均無理由，應予駁回。
六、本件判決之基礎已臻明確，兩造其餘攻擊防禦方法及未經援
    用之舉證，經審酌核與本件判決結果不生影響，不再一一論
    述，附此敘明。
七、訴訟費用負擔之依據：民事訴訟法第78條。　　
中　　華　　民　　國　  111　　年　　9　　月　　30 　日
                  民事第二庭  法　官 蒲心智
以上正本係照原本作成。
如對本判決上訴，須於判決送達後20日內向本院提出上訴狀。如
委任律師提起上訴者，應一併繳納上訴審裁判費。　　　　　　
中　　華　　民　　國　　111 　年　　9 　　月　　30　　日
                              書記官 潘惠敏